【裁判字號】    98,財管,39
【裁判日期】    980612
【裁判案由】    指定遺產管理人
【裁判全文】
臺灣臺南地方法院民事裁定              98年度財管字第39號
聲  請  人  乙○
上列聲請人聲請為被繼承人甲○○選任遺產管理人事件，本院裁
定如下：
    主      文
選任財政部國有財產局台灣南區辦事處台南分處為被繼承人甲○
○之遺產管理人。
聲請程序費用新台幣壹仟元由被繼承人甲○○之遺產負擔。
    理      由
一、按繼承開始時，繼承人之有無不明，而不能依民法第1177條
    選定遺產管理人時，得由利害關係人聲請法院選任之。民法
    第1178條第2項定有明文。
二、本件聲請意旨略以：被繼承人甲○○（女，民國20年2月6日
    生，身分證統一編號：Ｚ000000000號，93年1月21日死亡，
    生前最後住所：台南市○區○○○路1段2巷16號4樓）與聲
    請人之養母呂邱市同為呂矮老收養，而為姊妹關係，惟聲請
    人之養母呂邱市早於78年12月24日死亡，被繼承人甲○○於
    93年1月21日死亡，遺有坐落板橋市○○段887地號（應有部
    分1/ 6）、同段895地號（應有部分1/6）土地，因被繼承人
    甲○○未婚無子嗣，且繼承開始時，其養父呂矮老、姊姊呂
    邱市、祖父呂娘生、祖母呂邱邁均已死亡，無人辦理繼承，
    而聲請人為上開土地之共有人，為配合政府辦理地籍清理需
    要，爰聲請選任聲請人為被繼承人之遺產管理人等語。
三、經查，聲請人主張之上開事實，業據其提出除戶謄本、繼承
    系統表、戶籍登記簿謄本、土地登記第二類謄本為證，自堪
    信聲請人之主張為真實。又被繼承人甲○○之繼承人有無不
    明，且未準用民法第1177條規定選定遺產管理人，聲請人既
    與被繼承人同為上開土地之共有人，則其以利害關係人之身
    分聲請選任被繼承人甲○○之遺產管理人，核與上開規定並
    無不合，應予准許。
四、又按公示催告期限屆滿，無繼承人承認繼承時，其遺產於清
    償債權，並交付遺贈物後，如有剩餘，歸屬國庫；又按非公
    用國有財產以財政部國有財產局為管理機關，民法第1185條
    、國有財產法第12條分別定有明文。查本件被繼承人甲○○
    死亡時無法定之繼承人，其繼承人之有無不明，且未準用民
    法第1177條之規定選定遺產管理人，而被繼承人甲○○之遺
    產，倘無人承認繼承時，將於清償債權，交付遺贈物後，歸
    屬國庫，為使被繼承人甲○○遺產之處置順利進行，是本院
    認選任財政部國有財產局台灣南區辦事處台南分處為被繼承
    人甲○○之遺產管理人，較選任聲請人為適當。
五、依非訟事件法第24條第1項、第157條，裁定如主文。
中    華    民    國    98    年    6     月    12    日
                  家事法庭法  官  林育幟
以上為正本係照原本作成。
如對本裁定抗告須於裁定送達後10日內向本院提出抗告狀，並應
繳納抗告費新臺幣1000元。
中    華    民    國    98    年    6     月    12    日
                          書記官  陳世明


司法院資訊處製作；財團法人民間司法改革基金會備份。
